【裁判字號】    97,消債更,1442
【裁判日期】    980331
【裁判案由】    更生事件
【裁判全文】
臺灣臺南地方法院民事裁定          97年度消債更字第1442號
聲  請  人
即 債 務人  乙○○
代  理  人  宋錦武律師
上列當事人聲請消費者債務清理事件，本院裁定如下：
    主  文
聲請駁回。
聲請費用壹仟元由聲請人負擔。
    理  由
一、本件聲請意旨略以：聲請人即債務人乙○○之債務總額為新
    台幣（下同）849,054元，前曾依照中華民國銀行公會會員
    辦理消費金融案件無擔保債務協商機制，於民國95年6月3日
    與債權人復華商業銀行（現更名為元大商業銀行，下稱元大
    銀行）等8家銀行成立協商，每月應還款金額為18,131元。
    然聲請人須扶養父丁○○、母甲○○，且每月尚須負擔其母
    名下之房屋貸款約9,000元，故以聲請人每月薪資收入扣除
    全家生活必要支出，實無法負擔上該協商金額，以致聲請人
    給付協商金額至95年11月共計5期後，即無法繼續履約。又
    聲請人自96年7月開始遭法院執行扣款，平均每月實領薪資
    僅約14,650元，聲請人更難以同時清償其無擔保債務，聲請
    人實有不可歸責於己致履行顯有重大困難之事由，而聲請人
    之無擔保或無優先權之債務總額未逾1,200萬元，復未經法
    院裁定開始清算程序或宣告破產，為此，依消費者債務清理
    條例提出本件更生之聲請等語。
二、按債務人與金融機構協商成立者，不得聲請更生或清算，但
    因不可歸責於己之事由，致履行顯有重大困難者，不在此限
    ；本條例施行前，債務人依金融主管機關協調成立之中華民
    國銀行公會會員辦理消費金融案件無擔保債務協商機制與金
    融機構成立之協商，準用前項之規定，消費者債務清理條例
    第151條第5項、第6項分別定有明文。又聲請更生或清算不
    合程式或不備其他要件者，法院應以裁定駁回之，但其情形
    可以補正者，法院應定期間先命補正，亦為同條例第8條所
    明定。
三、經查：
  (一)聲請人於本件更生聲請前，已於95年6月3日依中華民國銀行
    公會會員辦理消費金融案件無擔保債務協商機制與元大銀行
    等金融機構成立協商，約定自95年7月份起，分80期，利率
    9.88%，每月18,131元分期清償等情，有聲請人提出之協議
    書、無擔保還款計畫書及元大銀行之民事陳報狀等件可憑（
    見本院卷第56頁至第57頁、第189頁至第195頁）。
  (二)聲請人於95、96年度之薪資總額分別為499,763元，96年度
    之薪資總額為437,458元，業據聲請人提出之財政部國稅局
    綜合所得稅各類所得資料清單為證（本院卷第16頁至第17頁
    ）。由上揭資料觀之，聲請人於95年度平均每月薪資約41,6
    47元，96年度平均每月薪資約36,455元，是聲請人於履行協
    商債務期間即以95年度平均每月薪資認定之，每月應有41,6
    47元薪資可資運用。另聲請人主張其薪資債權已遭本院強制
    執行，固有聲請人提出本院96年度執字第35600、37441、42
    627號執行命令影本可參（見本院卷第59頁至第64頁），惟
    聲請人既自陳其於95年11月後即未再履行協商義務，本院就
    聲請人對真光股份有限公司之薪資債權則係於96年6月22日
    、同年7月4日及20日始核發移轉命令，均係聲請人毀諾後所
    發生，而上開強制執行之債權人分別係與聲請人債務協商之
    債權金融機構元大銀行及遠東國際商業銀行，可見係因聲請
    人先予毀諾，該債權人始向法院聲請強制執行。是以，聲請
    人主張無法同時清償之情事實有倒果為因之嫌，自不足採。
  (三)聲請人主張其母甲○○罹患糖尿病，父丁○○患有中度肢障
    ，2人均年邁而無工作收入，聲請人除須與兄長分擔父母之
    生活必要開支，因與父母同住，尚須負擔母親名下房屋貸款
    約9,000元，因此無力支付協商金額等語，惟查：
    1.聲請人陳稱其須分擔父丁○○、母甲○○之扶養費，業據
      聲請人提出戶籍謄本、甲○○之糖尿病護照影本、丁○○
      之身心障礙手冊影本及其等之財政部國稅局綜合所得稅各
      類所得資料清單、財產歸屬資料清單為證（見本院卷第13
      頁至第15頁、第19頁至第25頁），並經本院依職權調閱甲○○、丁○○之勞保投保資料（本院卷第116頁至第119頁
      ），可見其等於95、96年度均未投保勞保，亦均查無所得
      資料，故聲請人主張須扶養父母等語，尚堪採信。
    2.然聲請人另主張因與父母共同居住於母親名下之房屋，每
      月尚需代母親繳交該不動產抵押貸款約9,000元等語，固
      提出土地及建物登記謄本、甲○○之陽信商業銀行及遠東
      國際商業銀行存摺影本為憑（見本院卷第163頁至第164頁
      、第177頁至第184頁），惟自上開資料觀之，該筆貸款既
      係由聲請人之母以其所有之不動產先後向遠東國際商業銀
      行、陽信商業銀行辦理擔保貸款，要無由聲請人負擔該債
      務而損及其自身債權人之必要，聲請人理應以清償自身之
      債務為優先，然而聲請人選擇繳納上該非名下所有之房屋
      貸款，卻任由自身協商契約毀諾，已難謂有何不可歸責於
      己之事由可言，該筆支出亦難認屬聲請人之必要費用。
    3.再者，經本院調閱聲請人之兄長丙○○之財產資料顯示，
      丙○○於95、96年度所得總額分別為583,251元、569,460
      元，則平均每月收入約為48,604元、47,455元，有丙○○
      之稅務電子閘門財產所得調件明細表在卷可稽（見本院卷
      第83頁至第86頁），聲請人自身既負擔債務，其經濟能力
      已有不足，縱圖保存上開不動產，亦非不得由其兄負擔或
      分擔上該房屋貸款，以使聲請人能本於誠實及信用之原則
      勉力履行協商條件。
  (四)聲請人於履行債務期間本應節約省用，過較不寬裕之經濟生
    活，並誠實勤勉地履行債務，是其本人及受扶養人之生活開
    銷理當予以節制，本院參酌內政部所公告95年度臺灣省低收
    入戶最低生活費用每人每月為9,210元，是認聲請人每月基
    本生活費用應以9,2 10元已足，而父母部份則以95年度每人
    免稅額77,000元計算每人每月基本生活所需約6,500元為適
    當。準此，以聲請人毀諾時平均每月薪資收入約41,647元，
    扣除聲請人之每月基本生活費用9,210元、扶養費用6,500元
    （父母6,500元÷2×2＝6,500元）後，再扣除每月協商金額
    18,131元，仍餘7,806元，顯見聲請人仍有相當之資力，得
    用以與其兄共同分擔母親名下之房屋貸款。是聲請人未能妥
    善分配其薪資收入以戮力還款，反而在持續繳納5期後，遽
    以毀諾，實難謂聲請人與債權銀行協商後，有何不可歸責於
    聲請人致其履行顯有重大困難之事由存在。
四、綜上所述，聲請人於消費者債務清理條例施行前，既已與金
    融機構之債權人依金融主管機關協調成立之中華民國銀行公
    會會員辦理消費金融案件無擔保債務協商機制成立協商，又
    無因不可歸責於己致履行顯有重大困難之事由，則本件聲請
    人聲請更生，顯然違背消費者債務清理條例第151條第5、6
    項之規定，且上開欠缺又屬無從補正，本院自應駁回其更生
    之聲請，爰裁定如主文。
中    華    民    國    98    年    3     月    31    日
              民事第三庭    法      官  林福來
上為正本係照原本作成
如不服本裁定，應於裁定送達後10日內，以書狀向本院提出抗告
，並繳納抗告費新臺幣1千元
中    華    民    國    98    年    3     月    31    日
                            書  記  官  吳俊達


司法院資訊處製作；財團法人民間司法改革基金會備份。
